【裁判字號】    97,交抗,2007
【裁判日期】    971223
【裁判案由】    違反道路交通管理處罰條例
【裁判全文】
臺灣高等法院刑事裁定                97年度交抗字第2007號
    抗  告  人
    即受處分人  甲○○
上列抗告人因違反道路交通管理處罰條例案件，不服臺灣士林地
方法院，中華民國97年10月28日所為裁定（ 97年度交聲字第904
號），提起抗告，本院裁定如下：
    主  文
抗告駁回。
    理  由
一、原處分意旨略以：異議人即受處分人甲○○於民國97年06月
    23日下午17時05分許， 騎駛其所有之車牌號碼CKW-768號重
    型機車，在行經淡水鎮○○街與新民街有燈光號誌管制之交
    岔路口，見其行進方向之燈號已轉換成紅燈時，仍逕行左轉
    往新民街方向行駛，經警攔查掣單逕行舉發，爰依道路交通
    管理處罰條例第53條第1項及第63條第1項第3款規定， 處罰
    鍰新臺幣1,800元並記違規點數3點等語。
二、聲明異議意旨略以：案發當時，我行經新生街與新民街路口
    之號誌正轉換為黃燈，我係在注意行車安全情況下打完方向
    燈後左轉進入新民街。嗣後，為警攔停舉發，我立即告知員
    警其行經路口時號誌尚未變為紅燈，除不為員警接受外，原
    處分機關僅憑員警個人所見判斷及員警所述顯與事實不符之
    證言所為之處分，顯有錯誤，為此不服等語。
三、原裁定以：
（一）按汽車駕駛人，行經有燈光號誌管制之交岔路口闖紅燈者
      ，處新臺幣1,800元以上5,400元以下罰鍰，並記違規點數
      3點， 道路交通管理處罰條例第53條第1項及第63條第1項
      第3款分別定有明文。
（二）經查：
  １、本件異議人甲○○確有於97年06月24日下午17時05分許，
      騎駛其所有之車牌號碼CKW-768號重型機車， 沿淡水鎮○
      ○街方向行駛，並途經新生街與新民街之有燈光號誌管制
      之交岔路口，並遭警掣單逕行舉發「闖紅燈」等情，業據
      異議人自承在卷（見原審卷第19頁至第21頁），並經證人
      即舉發本件交通違規之臺北縣政府警察局淡水分局交通分
      隊員警江昭榮到院結證屬實（見原審卷第20頁至第21頁）
      ，復有臺北縣政府警察局舉發違反道路交通管理事件通知
      單影本乙紙（附於原審卷第7頁）， 及證人江昭榮庭呈舉
      發現場位置圖乙紙及採證照片1幀（ 附於原審卷第25頁至
      第26頁）等件在卷可參，應甚明確，堪予認定。
  ２、又證人江昭榮到院具結證稱：案發當時，我取締違規之勤
      務係自新生街東往西走，再繞到新生街90巷出來，於本件
      舉發時間，我在新生街90巷巷口看到新生街東西向號誌已
      轉紅燈，新民街也變綠燈，我直行前進，異議人駕駛機車
      由我左手邊的新生街左轉到新民街，且我明確的看到新生
      街東西向的二向的號誌都是紅燈，我自己的南北向紅綠燈
      也是綠燈，當時也是在執行取締交通違規的職務，即依法
      逕行舉發本件異議人違規等語明確在卷（見原審卷第20頁
      至第21頁），經核證人江昭榮係就案發當日親身經歷之舉
      發經過作證，所證內容，就其目擊異議人違規情節及舉發
      經過敘述詳確，並無明顯瑕疵，顯非一般憑空捏造證詞可
      擬，且證人與異議人原不相識，2人間並無怨恨仇隙， 故
      證人要無設詞誣陷異議人違規，進而招致偽證重罪之可能
      及必要，參以異議人亦自承當時從新生街出來時，證人正
      好也從新生街的右方出來，在其後方並離我有段距離，等
      情無訛（見原審卷第21頁）。從而，上開證人所述，堪認
      與事實相符，足以採信。
  ３、至異議人雖執前詞否認違規，惟查，證人當時係執行取締
      違規職務而停等於上開交叉路口時，該交叉路口之路幅與
      號誌設置相近可同時親見新民街南北向、及新生街東西向
      之燈光號誌顯示情形，有證人庭呈現場位置圖乙紙及採證
      照片1幀附卷可佐（見原審卷第25頁至第26頁）， 則證人
      查看其直行之新民街南北向號誌顯示為綠燈而前進時，同
      時新生街東西向的二向的號誌即應都是紅燈，因此能確認
      異議人通過該路口時，其行進方向燈號為紅燈，故異議人
      並無可能在燈號仍為黃燈時通過該路口等情，亦據證人結
      證明確在卷（見原審卷第20頁），參以依路口管制號誌之
      運作程序，於交叉路口南北向之號誌已轉換至綠燈時，東
      西向之號誌即應顯示為紅燈，始能發揮號誌之指示、禁制
      等功能，以維護交通安全。雖異議人辯稱其通過路口左轉
      時為黃燈，惟查，證人係於新民街南北向路口已為綠燈時
      ，始直行前進，此時新生街東西向號誌即應顯示為紅燈而
      禁止通行。從而，異議人執詞辯稱並未闖紅燈云云，自非
      可信，異議人確有原處分所指之交通違規事實，應甚明確
      ，堪予認定。
（三）綜上所述，異議人確有於上揭時、地，騎駛機車行經設有
      燈光號誌管制之交岔路口闖紅燈之交通違規事實無訛。從
      而，原處分機關依道路交通管理處罰條例第53條第1項、
      第63條第1項第3款及違反道路交通管理事件統一裁罰基準
      表規定，裁處異議人罰鍰1,800元，並記違規點數3點，核
      無違誤，本件受處分人之異議為無理由，應予駁回，經核
      並無違誤。
四、抗告人即受處分人抗告意旨略以：
（一）本件案發當時，證人江昭榮係與抗告人往同方向行進，且
      位於抗告人後方，並未超前，而非如證人於原審所稱係證
      人先於新生街90巷巷口等待，而見到抗告人違規。
（二）如證人於抗告人後方行駛之際，發現抗告人有所違規，依
      常情判斷，當係隨即於新生街口左轉往新民街，尾隨抗告
      人後方並加以取締，怎會先往右繞進新生街90巷巷口，再
      往前新生街追上抗告人？
（三）而證人庭呈之現場位置圖及採證照片，均未給抗告人觀看
      ，且採證照片並非違規當時加以拍攝。爰請撤銷原裁定，
      更為適法之裁定等語。
五、惟查：
（一）本件抗告人確有於上開時間， 騎乘車牌號碼CKW-768號重
      型機車，行經臺北縣淡水鎮○○街與新民街之有燈光號誌
      管制之交岔路口時，逕行左轉而有「闖紅燈」之交通違規
      等情，業據異議人自承在卷，並經證人江昭榮於原審結證
      無訛，復有臺北縣政府警察局舉發違反道路交通管理事件
      通知單影本、現場位置圖各1紙及現場採證照片1幀等在卷
      可稽，足見抗告人確有本件交通違規，業據原審詳載理由
      依據。抗告意旨雖稱係與證人同方向行進，且位於證人之
      前方，而未被證人超前等語，惟此部分所指既與證人結證
      所述有所未合，且抗告人亦未提出具體證據證明證人有何
      偽證情事，尚不足採。
（二）再機車於交叉路口欲往左方行進時，原則上應先至路口右
      前方之機車待轉區待轉後，再往前直行，而不得逕行左轉
      ，本件縱如抗告意旨所稱係證人於抗告人後方行駛，惟於
      此情形下，證人發現抗告人有違規時，其先遵循交通號誌
      騎至新生街90巷巷口待轉，待綠燈後再往前直行新生街追
      上抗告人舉發，證人此部分舉發過程，亦難認有何違常之
      處。
（三）末查，證人庭呈現場位置圖及採證照片之時，抗告人亦在
      庭上，如抗告人對上開現場位置圖及採證照片有何疑義，
      自得於庭上當場要求閱覽並表達意見，抗告人於開庭之際
      ，捨此合法維持訴訟權之主張不為，今卻於抗告意旨指摘
      原審未予閱覽，足見此部分抗告意旨所指，亦不足採。至
      證人庭呈之採證照片雖非違規當時加以拍攝，惟證人提出
      該照片，係讓原審得以瞭解案發現場之燈號設置、道路方
      向等等具體情狀，而為妥適之裁定，該照片縱非違規當時
      加以拍攝，亦無礙其效力，附此敘明。
（四）縱上所述，本件抗告為無理由，應予駁回。
據上論結，應依道路交通案件處理辦法第26條，道路交通管理處
罰條例第89條，刑事訴訟法第412條，裁定如主文。
中    華    民    國    97    年    12    月    23    日
            刑事第４庭    審判長法  官  陳筱珮
                                法  官  鄭水銓
                                法  官  周煙平
以上正本證明與原本無異。
不得再抗告。
                                書記官  蕭麗珍
中    華    民    國    97    年    12    月    25    日


司法院資訊處製作；財團法人民間司法改革基金會備份。
